臺灣高等法院花蓮分院交通事件裁定　　　94年度交抗字第16號
抗　告　人
即受處分人　甲○○
上列抗告人因違反道路交通管理處罰條例案件，不服臺灣臺東地
方法院中華民國94年6月23日（94年度交聲字第23號），提起抗
告，本院裁定如下：
    主  文
抗告駁回。
    理  由
一、原法院裁定駁回抗告人就交通部公路總局高雄區監理所臺東
    監理站94年3月16日所為處分 (原處分案號：東監違字第裁
    81─Ｖ00000000號)提出之異議，經核其所依據之法條及所
    記載之理由及證據，於法並無違誤。
二、抗告意旨略以：警方執勤態度蠻悍，不理會其陳述或試圖瞭
    解調查，即執意認係違法，執勤態度不足取。抗告人係依交
    通相關單位規定駕駛人行車途中若需應答手機，應路邊停車
    ，且必要時，民眾得行駛一般道路之慢車道，故抗告人依規
    定路邊停車之動作並無不妥。本件高雄監理所警員因該路段
    右側超車者眾，據以判定抗告人亦為右側超車，堅持開立罰
    單，實屬不當，請撤銷處罰云云。
三、按道路交通管理處罰條例第47條規定：「汽車駕駛人超車時
    ，有左列情形之一者，處新臺幣1千2百元以上2千4百元以下
    罰鍰：
    一  駕車行經彎道、陡坡、狹橋、隧道、交岔路口、道路修
        理地段、市區交通頻繁處所超車者。
    二  在學校、醫院或其他設有禁止超車標誌、標線處所、地
        段或對面有來車交會或前行車連貫二輛以上超車者。
    三  在前行車之右側超車，或超車時未保持適當之間隔，或
        未行至安全距離即行駛入原行路線者。
    四  未經前行車表示允讓或靠邊慢行，即行超車者。
    五  前行車聞後行車按鳴喇叭或見後行車顯示超車燈光，如
        車前路況無障礙，無正當理由，不表示允讓或靠邊慢行
        。」
    該條規定之目的係在保持行車安全及順暢，以確保超車行為
    不會造成使用道路之其他用路人不便或不安全。
四、經查：
（一）本件抗告人所提出之理由，原審業經傳訊執勤之員警李桂
      欽，結證當時並未見抗告人即受處分人從外側快車道切入
      慢車道，抗告人當時車速約4、50公里左右，看到警員後
      即又趕快開回外側車道，所以將之攔下，且抗告人車輛進
      入快車道前，係保持原來車速，並未減速，並有看到抗告
      人超越前車，當時燈號剛轉綠燈，抗告人即切入快車道等
      語。按執勤人員係依法執行公務，與抗告人並未存在任何
      仇怨，故其所為之證述，應無偏頗而可信為實在，且警員
      係代表國家執行道路交通安全與秩序之維護，及違規行為
      之告發等公權力之公務員，其依法掣單舉發違反道路交通
      管理處罰條例所列之違規事實，本質上為行政處分，係公
      務員基於職務上之權力，依法就特定之具體事件所為具有
      公法上效果之單方行政行為，自具一定之公信力。故除有
      充份之事證，足認該等執行公權力之公務員認知之事實有
      誤，或該等公務員執行職務時確有違法失職情事，其依法
      執行之證述當可採信。
（二）且依上開證人李桂欽證述之內容，與抗告人自述其當日駕
      車，為接電話，而有靠右側，即靠邊停之行為，其後因行
      動電話掛斷，未接，乃再起步欲駛進原車道等語，亦大致
      相符。足證抗告人當時之駕車行為，確有自右側車道進入
      原車道，即超越前車之右側超車之違規行為甚明。
（三）又抗告人違規地點係由北往南車道，該車道為雙線快車道
      ，快車道旁並設有慢車道，依道路交通安全規則第89條第
      1 項第6款規定，抗告人應待所欲進入車道行進車車輛優
      先通行後，在注意安全距離情形下，利用車行間隙進入車
      道。參以上揭證人李桂欽於原審證述之，抗告人先在慢車
      道行駛，隨後超越左側在外側快車道行駛之前行車後，進
      入外側快車道等情。衡以駕駛人自路邊起步，係直接切入
      車道行駛，或係在原停車處所先行起步加速行駛，再伺機
      切入車道行駛，其車輛行進動態、速度均迥不相同，故綜
      前所述，異議人顯有先在慢車道行駛，再超越左側在外側
      快車道行駛之前行車，再進入外側慢車道，有違規自右側
      超車之行為，亦堪認定。
（四）至抗告人辯稱係接聽電話而靠右停車，並非超車云云，縱
      確係屬實，則僅能證明抗告人非在外側快車道向右駛出前
      行車右側而已，然抗告人係自右側之路邊再行起步時，非
      直接切入外側快車道，而係先在車道行駛，再超越左側行
      駛於外側快車道之前行車後，再切入外側快車道，其所為
      與右側超車之行為完全相同。
（五）故本件抗告人確有右側超車之行為，其違規狀況明確，此
      核與抗告人於原審供稱之當日車子很多，伊為接電話先靠
      右停，車未停前電話聲停，伊後來就要打回原來車道等語
      均相符。顯見抗告人為警查獲時確有自右側超過前車之情
      形，抗告人縱有所提之接手機之事由，惟其實際行為已符
      合違規右側超車之規定。抗告人仍執前詞為辯，尚不足採
      ，其抗告為無理由，應予駁回。
據上論結，應依道路交通案件處理辦法第26條，刑事訴訟法第
412條，裁定如主文。
中　　華　　民　　國　　94　　年　　12　　月　 　19 　日
                        審判長法  官  吳鴻章
                              法  官  林德盛
                              法  官  王紋瑩
以上正本證明與原本無異。
本件不得再抗告。
                              書記官  吳家瑩
中　　華　　民　　國　　94　　年　　12　　月　　19　　日
